【裁判字號】    89,易,927
【裁判日期】    890929
【裁判案由】    就業服務法
【裁判全文】
臺灣臺北地方法院刑事判決                          八十九年度易字第九二七號
    公  訴  人  臺灣臺北地方法院檢察署檢察官
    被      告  乙○○
                甲○○
右列被告等因就業服務法案件，經檢察官提起公訴（八十八年度偵字第一六二○六號
，含臺灣士林地方法院檢察署八十八年度偵字第六五六一號），本院判決如左：
    主  文
乙○○違反雇主不得聘僱許可失效之外國人規定，其聘僱人數為一人，科罰金新臺幣
貳萬元，如易服勞役，以新臺幣玖佰元即銀元參佰元折算壹日。
甲○○違反雇主不得聘僱許可失效之外國人規定，其聘僱人數為一人，科罰金新臺幣
陸萬元，如易服勞役，以新臺幣玖佰元即銀元參佰元折算壹日。
    事  實
一、乙○○明知未經主管機關許可，不得聘僱許可失效之外國人，竟未經主管機關許
    可，於民國八十七年一月底農曆過年（八十七年一月二十八日）前約一星期左右
    之某二日，以新臺幣（下同）二千元之代價，聘僱許可失效之菲律賓籍外勞ＲＵ
    ＢＩＯ  ＥＬＶＩＲＡ（下稱ＥＬＶＩＲＡ，護照號碼：Ｐ三九○一五六號，原
    由雇主鄧小白經行政院勞工委員會許可，於八十四年五月二十四日合法申請來台
    ，聘僱許可期限至八十五年五月二十三日止，嗣因於八十四年八月六日，因受聘
    僱期間逃逸，經主管機關行政院勞工委員會於八十四年八月二十九日以台八十四
    勞職業字第○八二三三八號函自八十四年八月九日起撤銷聘僱許可）勞工一人，
    在其位於臺北市○○區○○街七十號住處，從事住家清潔打掃之工作。另甲○○
    （前於八十一年間因偽造文書案件，經本院於八十二年五月六日以八十一年度訴
    字第二四二四號判處有期徒刑一年四月，緩刑四年確定，不構成累犯）亦明知未
    經主管機關許可，不得聘僱許可失效之外國人，竟未經主管機關許可，自八十七
    年二月間某日起至同年十月間某日止，以每月五千元之代價，聘僱上揭許可失效
    之菲勞ＥＬＶＩＲＡ利用每星期二上午八時至下午二時之時間，在其臺北市○○
    路○段一五九巷十六弄七十一號住處，及經營之心裳進口服飾店（即心裳進口服
    飾有限公司，位於臺北市○○路○段一七一巷六號）（起訴書誤載為臺北市○○
    路○段一五九十六號之服飾店）擔任清潔工。嗣上開菲律賓籍外勞ＥＬＶＩＲＡ
    於八十八年四月二十三日晚間十時許，為警在臺北市○○路後火車站附近查獲係
    經原雇主鄧小白申報行方不明之外勞，循線查訪而得悉上情。
二、案經臺南縣警察局永康分局報請臺灣士林地方法院檢察署呈請臺灣高等法院檢察
    署令轉臺灣臺北地方法院檢察署檢察官偵查起訴。
    理  由
一、訊據據被告乙○○坦承於右揭時間，僱請上開菲律賓籍脫逃外勞ＥＬＶＩＲＡ，
    在上址打掃之事實不諱，且證人ＥＬＶＩＲＡ於警訊中復證述曾受僱於被告乙○
    ○在卷。查外勞ＥＬＶＩＲＡ所提供予警方調查之乙○○名片又確為被告所曾使
    用一節，已經被告乙○○於本院調查時證述無訛，加以卷附乙○○之名片僅記載
    被告任職ＴＶＢＳ無線衛星電視台聯意製作股份有限公司位於臺北市○○路○段
    二十三號八樓之地址，並未標註其台北市○○區○○街七十號住處之所在，有名
    片一紙在卷可稽（見臺灣士林地方法院檢察署八十八年度偵字第六五六一號偵查
    卷第十八頁），而該名外勞竟能指出其臺北市○○街住處，並帶領員警至該處拍
    照，此有卷附照片一幀（同上偵查卷第十八頁）可佐，足見被告乙○○自白聘僱
    外勞ＥＬＶＩＲＡ一節，應屬實情，足堪採為證據。證人ＥＬＶＩＲＡ於警訊中
    固證稱：自八十六年十一月至八十七年一月間受僱於被告，工作時間為每星期一
    上午八時至下午四時，每日工資二千元云云，然查被告乙○○既已坦承聘僱非法
    外勞犯行，衡情應無隱瞞僱用時間之必要，其供稱聘僱上開外勞擔任清潔工為期
    二日一節，應堪採信。
二、訊據被告告甲○○則矢口否認有何違反就業服務法犯行，辯稱：伊所聘請之菲律
    賓籍外勞名叫露絲，並非為警查獲之脫逃外勞ＥＬＶＩＲＡ，ＥＬＶＩＲＡ可能
    係伊以前之外勞露絲帶來家裡之朋友，伊並未聘僱ＥＬＶＩＲＡ擔任清潔工作云
    云。惟查；右揭被告甲○○聘僱菲律賓籍外勞ＥＬＶＩＲＡ之事實，已經證人Ｅ
    ＬＶＩＲＡ於警訊中證述甚詳（同上偵查卷第四頁反面），經本院隔離訊問後，
    提示卷附外勞ＥＬＶＩＲＡ之照片（同上偵查卷第十九頁），供證人即被告之女
    兒朱新宿指認，復經證人朱新宿證稱：「（問：提示外勞照片，是否是此人在你
    家幫傭？）是照片中（之）人沒錯，她住在我們家，住了一陣子」等語在卷（見
    本院八十九年八月十五日訊問筆錄）。證人朱新宿經與被告對質後，雖改稱照片
    中之外勞並非在家幫傭之外勞，然此應係證人基於與被告母女親情之事後迴護虛
    詞，尚無足採。復查，證人菲律賓籍人士ＲＵＴＨ  Ｓ‧ＬＩＡＯ（下稱ＲＵＴ
    Ｈ）於本院審理時松結證稱：外勞ＥＬＶＩＲＡ係其不大熟之朋友，或許曾帶該
    名外勞至被告家中云云，然衡情ＥＬＶＩＲＡ倘真係因朋友ＲＵＴＨ在被告家幫
    傭，偶而前往該處作客，基於將來留念而在被告甲○○住處拍照留念，依理應與
    其友人ＲＵＴＨ合照，方具有紀念價值，惟觀之卷附ＥＬＶＩＲＡ在被告位於木
    柵路家中攝得之照片二幀（同上偵查卷第十九頁），竟均祇外勞ＥＬＶＩＲＡ一
    人，絲毫未見ＲＵＴＨ蹤影。況查證人ＲＵＴＨ不僅對ＥＬＶＩＲＡ之姓氏毫無
    知悉，甚且將其名字誤拼為ＥＬＶＩＥ，顯見渠等二人關係並非甚篤，此見諸本
    院審理筆錄自明，外勞ＥＬＶＩＲＡ經由ＲＵＴＨ之介紹而與被告甲○○相識，
    或有可能，然以朋友間往來之姿，將帶領至幫傭之僱主住處作客，則甚可疑。參
    以，外勞ＥＬＶＩＲＡ所提之名片確為被告甲○○所有，其上僅印有心裳進口服
    飾有限公司之地址，而外勞ＥＬＶＩＲＡ非但明確指出服飾店所在，且對於被告
    位於臺北市○○路住處之位置，在無何資料輔佐下，竟能指證綦詳，有現場指認
    地點之照片二幀在卷可考（同上偵查卷第二十頁），更堪認被告甲○○與外勞Ｅ
    ＬＶＩＲＡ關係非比尋常，況外勞ＥＬＶＩＲＡ對於被告甲○○與母親同住一處
    （指臺北市○○路○段一五九巷十六弄七十一號）之極為私密之事，亦經其於警
    訊中交待甚詳（同上偵查卷第十九頁），自堪認該名外勞出入被告甲○○上開住
    處，絕非僅係臨時一、二次單純偶發之作客，即得記憶如此深刻，瞭若指掌。被
    告甲○○於上開時間聘僱外勞ＥＬＶＩＲＡ一節，應堪認定。
三、此外，並有外勞ＥＬＶＩＲＡ之外僑入出境記錄端末查詢報表、護照影本、中華
    民國外僑居留證各一件（同上偵查卷第十頁至第十二頁），及行政院勞工委員會
    八十九年六月十二日台八十九勞職外字第○二一四三九二號函附本院刑事卷可稽
    。本件事證明確，被告乙○○、甲○○上開犯行均堪認定，應予依法論科。
四、按外國人未經雇主申請許可，不得在中華民國境內工作，且雇主不得聘僱或留用
    未經許可或許可失效之外國人，就業服務法第四十二條、第五十三條第一款分別
    定有明文。被告乙○○、甲○○未經許可，分別於上開時間許可聘僱失效之外國
    人在上址工作之所為，均違反就業服務法第五十三條第一款之規定，其聘僱之人
    數為一人，核均係犯同法第五十八條第一項前段之罪。公訴人認被告二人上開所
    為，係違反就業服務法第五十三條第三款「未經許可聘僱他人所申請聘僱之外國
    人」之規定，尚有未洽，併此敘明。爰審酌被告乙○○違法聘僱之時間甚短，犯
    後坦承犯行不諱、態度良好，被告甲○○自始矯飾卸責，及渠等之犯罪動機、目
    的、智識程度、所生對本地勞工勞動機會剝奪之程度等一切情狀，分別量處如主
    文所示之刑，並均諭知易服勞役之折算標準，以示懲儆。
據上論斷，應依刑事訴訟法第二百九十九條第一項前段，就業服務法第五十八條第一
項前段，刑法第十一條前段、第四十二條第二項，罰金罰鍰提高標準條例第二條，現
行法規所定貨幣單位折算新臺幣條例第二條，判決如主文。
本案經檢察官王巧玲到庭執行職務。
中      華      民      國      八十九      年     九     月    廿九    日
                                  臺灣臺北地方法院刑事第六庭
                                        法    官  吳  秋  宏
右正本證明與原本無異。
如不服本判決，應於判決送達後十日內，向本院提出上訴狀。
                                        書 記 官  林  碧  華
中      華      民      國      八十九      年     十     月     四     日
附錄本案論罪科刑所依據之法條全文：
就業服務法第五十八條第一項前段
違反第五十三條第一款、第二款或第三款規定，其聘僱或留用人數為一人者，處六月
以下有期徒刑、拘役或科或併科新台幣九萬元以下罰金；其聘僱或留用人數為二人以
上者，處三年以下有期徒刑、拘役或科或併科新台幣三十萬元以下罰金。


司法院資訊處製作；財團法人民間司法改革基金會備份。
